最高法院刑事判決　　　　　　九十六年度台上字第二七九二號
上　訴　人　甲○○
上列上訴人因違反毒品危害防制條例案件，不服台灣高等法院高
雄分院中華民國九十三年十一月十日第二審判決（九十三年度上
訴字第九五四號，起訴案號：台灣高雄地方法院檢察署九十三年
度偵字第二五一二號），提起上訴，本院判決如下：
    主  文
原判決撤銷，發回台灣高等法院高雄分院。
    理  由
本件原判決認定：上訴人甲○○意圖供自己施用，於民國九十三
年一月二十七日上午三時許，在高雄市○○區○○路與中華路口
「ＥＺ」ＰＵＢ店內，向綽號「修仔」之不詳姓名年籍成年男子
，以新台幣（下同）一萬二千五百元之代價，販入含第二級毒品
ＭＤＭＡ及 Methamphetamine成分之藥丸四十顆、含第二級毒品
ＴＨＣ及第三級毒品Katamine成分之香菸十支，另由「修仔」贈
予第二級毒品之大麻煙草一包（菸草重０．三三公克，包裝重０
．五四公克），而持有含第二級毒品之藥丸、含第二、三級毒品
之香菸及含第二級毒品大麻成分之大麻煙草。同年一月二十八日
上午二、三時許，在高雄市○鎮區○○路印地安ＫＴＶ店某包廂
內，因上訴人之友人綽號「偉仔」之不詳姓名年籍男子，欲施用
含第二級毒品ＭＤＭＡ及 Methamphetamine成分之藥丸，上訴人
乃基於轉讓第二級毒品之犯意，以每顆二百五十元之買入價格轉
讓含第二級毒品ＭＤＭＡ、Methamphetamine 成分之藥丸五顆予
「偉仔」，得款一千二百五十元，同時無償贈與轉讓含第二級毒
品ＴＨＣ及第三級毒品Katamine成分之香菸六支。嗣於同月二十
九日上午九時三十分，在高雄市○鎮區○○路與復興路口，因上
訴人形跡可疑，經警盤查，當場發覺上訴人右手持有含第二級毒
品ＭＤＭＡ及 Methamphetamine成分之藥丸三顆，經依法逮捕後
，逕行搜索其身體與隨身攜帶之物件，復在其皮包查得含第二級
毒品ＭＤＭＡ及 Methamphetamine成分之藥丸三十顆、含第二級
毒品ＴＨＣ及第三級毒品Katamine成分之香菸四支、含第二級毒
品大麻成分之大麻煙草一包（煙草重０．三三公克，空包裝重０
．五四公克）、含第四級毒品 Nimetazepam成分之藥丸四十五顆
等情。因而撤銷第一審之科刑判決，改判論上訴人以轉讓第二級
毒品罪，處有期徒刑貳年；並為相關從刑之宣告。固非無見。
惟查：被告之自白，不得作為有罪判決之唯一證據，仍應調查其
他必要之證據，以察其是否與事實相符，刑事訴訟法第一百五十
六條第二項定有明文。其立法目的乃欲以補強證據擔保自白之真
實性；亦即以補強證據之存在，藉之限制自白在證據上之價值。
而所謂補強證據，則指除該自白本身外，其他足資以證明自白之
犯罪事實確具有相當程度真實性之證據而言。雖其所補強者，非
以事實之全部為必要，但亦須因補強證據與自白之相互利用，而
足使犯罪事實獲得確信者，始足當之。又認定犯罪事實應依證據
，為刑事訴訟法所明定，故被告否認犯罪事實所持之辯解，縱屬
不能成立，仍非有積極證據足以證明其犯罪行為，不能遽為有罪
之認定。查上訴人雖於警詢及偵查中自白其買入及轉讓上開第二
級毒品云云；惟於第一審即否認上開自白內容之真實性，辯稱：
因恐施用毒品數量過多，致觀察、勒戒期間較長，故於警詢、偵
查中供述將部分毒品轉讓予「偉仔」，實際上並未轉讓含第二級
毒品藥丸予「偉仔」等語。原判決以：上訴人遭查扣之含第二級
毒品藥丸及含第二、三級毒品之香菸少於購入之數量，及其被查
獲後採尿後採尿液送檢驗，呈ＭＤＭＡ陽性反應，並無大麻反應
，足見其並無施用含第二級毒品ＴＨＣ及第三級毒品Katamine成
分之香菸，並以上訴人經法院裁定送觀察、勒戒後，於偵查中仍
為相同供述，認其所辯，為不可採云云（原判決第五頁第四至十
六行），據以認定上訴人有轉讓第二級毒品之犯罪事實。無非係
以上訴人之辯解不可採，資為上訴人於警詢、偵查中之自白之補
強證據，揆之前開說明，尚難謂合於證據法則。上訴意旨執以指
摘，非無理由，應認原判決有撤銷發回之原因。
據上論結，應依刑事訴訟法第三百九十七條、第四百零一條，判
決如主文。
中　　華　　民　　國　九十六　年　　五　　月 　十八 　日
                      最高法院刑事第五庭
                          審判長法官  林　增　福
                                法官  邵　燕　玲
                                法官  張　清　埤
                                法官  陳　世　雄
                                法官  蔡　國　在
      本件正本證明與原本無異
                                      書  記  官
中　　華　　民　　國　九十六　年　　五　　月　二十二　日
                                                      G
